【裁判字號】    89,自,47
【裁判日期】    891030
【裁判案由】    詐欺
【裁判全文】
臺灣士林地方法院刑事裁定                            八十九年度自字第四七號
    自  訴  人  甲○○○○有限公司  設台北市○○路○段一二二號
    代  表  人  丙○○
    被      告  乙○○
右列被告因詐欺案件，經自訴人提起自訴，本院判決如左：
    主  文
自訴駁回。
    理  由
一、按法院或受命法官於自訴案件第一次審判期日前訊問及調查結果，如認為案件有
    刑事訴訟法第二百五十二條至第二百五十四條之情形者，得以裁定駁回其自訴，
    同法第三百二十六條第三項定有明文。次按事實之認定應憑證據，如未能發現相
    當證據，或證據不足以證明，自不能以推測或擬制之方法，為裁判基礎（最高法
    院四十年臺上字第八六號判例參照）。再告訴人之告訴，本以使被告受刑事訴追
    為目的，故其陳述是否與事實相符，自應調查其他證據，以資審認，苟其所為攻
    擊之詞，尚有瑕疵，則在此瑕疵未予究明以前，即不能遽採為斷罪之基礎（最高
    法院六十九年臺上字第一五三一號判例參照）。又刑法第三百三十九條第一項詐
    欺罪之成立，以意圖為自己或第三人不法之所有，以詐術使人將本人或第三人之
    物交付為要件，若行為人所用方法，不能認為詐術，亦不致使人陷於錯誤，則不
    得遽以該罪相繩（最高法院四十六年臺上字第二六０號判例）。
二、自訴意旨略以：被告乙○○於八十八年四月十四日，在台北市○○路○段一二二
    號自訴人公司，向自訴人之代表人丙○○佯稱要分期付款購買ＦＲＸ－九○八號
    山葉一二五西西機車一部，總價新台幣（下同）三萬七千二百元，約定分六期付
    款，並簽發六張本票作為債務之證明，並以案外人鄭俊鴻為保證人，以此取得自
    訴人之信任，該公司代表人不疑有詐，因而交付該機車。被告取得機車後，竟不
    知去向，自訴人始知受騙云云。
三、訊據被告乙○○堅決否認有何詐欺犯行，辯稱：被告確實向自訴人以分期付款之
    方式購得上開機車一部，被告除繳付頭期款外，並於八十八年五月六日、七月七
    日依約各給付分期款六千二百元，之後的四期款，因生活困苦，無法繳清。被告
    另於八十九年三月二十一日繳一萬元，共給付約二萬餘元，被告之朋友楊永彬於
    八十八年十月間，將上開機車拿去賣，說好賣出後要將錢交給被告，卻爽約。被
    告沒有詐欺取得上開機車之意等語。
四、經查：被告於八十八年四月十四日向自訴人購得上開機車，約定自同年五月八日
    起，迄同年十月八日止，於每月八日應付六千二百元之事實，有自訴人提出之切
    結書、機車過戶申請登記書影本各一份，及本票影本六張可稽，上開買賣機車之
    事實，亦為被告所承認。其購買機車之交易過程，查屬正常。又被告於同年五月
    份、及七月七日各給付六千二百元，有被告提出之收據二張可證。衡諸常情，倘
    被告有詐欺取得上開機車之故意，豈有取得機車後，尚繳付二期分期款之理？被
    告此後雖未依約繳付分期款（至被拘提到院後，始另清償一萬元），有民事債務
    不履行之民事糾葛，惟並無其他具體事證足資證明被告涉有自訴意旨所指詐欺之
    罪行，而本件自訴人指訴被告詐欺，除表明被告訂貨後所交付之本票屆期未能全
    部兌現之事實外，並未就被告如何自始有不法所有之意圖及施用何種詐術，提出
    可供調查之證據，應認本件有刑事訴訟法第二百五十二條第十款犯罪嫌疑不足之
    情形，依照首開說明，本件自訴應予駁回。
據上論斷，應依刑事訴訟法第三百二十六條第三項、第二百五十二條第十款裁定如主
文。
中      華      民      國     八十九     年      十     月     三十    日
                                      臺灣士林地方法院刑事第二庭
                                          法  官 趙  文  卿
右正本證明與原本無異。
如不服本裁定，應於送達後五日內，向本院提出抗告狀。
                                          書記官 林  慧  芬
中      華      民      國     八十九     年      十一   月      二     日


司法院資訊處製作；財團法人民間司法改革基金會備份。
